【裁判字號】    87,易,3232
【裁判日期】    920508
【裁判案由】    詐欺
【裁判全文】
臺灣臺北地方法院刑事判決                        八十七年度易字第三二三二號
    公  訴  人  臺灣臺北地方法院檢察署檢察官
    被      告  甲○○
                乙○○
    右  一  人
    選任辯護人  羅淑瑋律師
                吳姿璉律師
    被      告  丁○○
                己○○
                庚○○
右列被告等因詐欺案件，經檢察官提起公訴（八十六年度偵字第二六四四０號、第二
七六一七號），本院判決如左：
    主  文
甲○○意圖為自己不法之所有，以詐術使人將本人之物交付，處有期徒刑參年。
乙○○、丁○○、己○○、庚○○均無罪。
    事  實
一、甲○○明知其所有位在桃園縣龍潭鄉○○○段二十一、二十一之三、四、五、六
    號土地，係以新臺幣（下同）一千餘萬元向不知情之丙○○購入，竟於不動產買
    賣契約之價金部分，虛偽填載為七千五百萬元，並意圖為自己不法之所有，於八
    十一年六月間，由不知情之己○○、丁○○仲介，徵得當時在甲○○執行代書業
    務地點工作且不知情之庚○○同意，以甲○○、庚○○為借款人，在鑑價師乙○○陪同下，向戊○○出示上開價金不實之不動產買賣契約書，上載價金為七千五
    百萬元，詐稱前揭不動產價值八千萬元以上，願向戊○○抵押貸款三千五百萬元
    ，戊○○陷於錯誤如數貸付，詎甲○○取得鉅款後即逃逸無蹤。
二、案經戊○○訴請臺灣臺北地方法院檢察署檢察官偵查起訴。
    理  由
壹、甲○○部分
一、訊據被告甲○○矢口否認有何公訴意旨所指之犯行，並具狀辯稱本件借貸抵押均
    經告訴人戊○○所委任之代書核對無誤，雙方才互相點交土地、交付價款，本件
    放款沒有超過公告現值，而且為第一順位抵押權，怎能說被告騙他呢等語。經查
    ：（一）前揭犯行業據告訴人指訴明確，核與丙○○（業獲檢察官不起訴處分）
    於檢察官偵查中所證述情節相符，有偵查筆錄附於偵查卷宗可參（見八十六年度
    偵字第二六四四０號偵查卷宗第三四、三五頁偵查筆錄）；（二）此外復有不動
    產買賣契約書、土地登記簿謄本、收據影本等書證，均附於偵查卷宗可憑，被告
    甲○○哄抬價格使告訴人陷於錯誤，而詐取財物之犯行，已無可疑；（三）被告
    甲○○雖辯稱本件曾經告訴人所委任之代書核對無誤，雙方才互相點交土地、交
    付價款，本件放款沒有超過公告現值，而且為第一順位抵押權，怎能說被告騙他
    呢等語，無非空言飾卸，並無實據可憑，尚難採信。本件事證明確，被告甲○○
    詐欺犯行已堪認定，應予依法論科。
二、核被告甲○○所為，係犯刑法第三百三十九條第一項之詐欺取財罪。爰審酌被告
    甲○○於本件犯罪以前雖僅有一次偽造文書之刑案紀錄，且於七十三年二月十二
    日已經執行完畢，有被告之臺灣高等法院檢察署刑案紀錄簡覆表一份，附於本院
    刑事卷宗可憑，素行並非至惡，但此次犯行詐得金額達千萬之譜，所生危害非輕
    ，又對告訴人所受之損失迄未加以補償，又一再飾卸犯行，尚難認為已有悔意，
    及其犯罪之動機、目的、手段等一切情狀，量處如主文所示之刑，以示懲儆。
三、被告甲○○另涉本院九十二年度自緝字第一一號詐欺案件、九十二年度自緝第一
    二號偽造文書等案件，惟本院九十二年度自緝字第一一號詐欺案件，業經本院另
    為諭知無罪，而本院九十二年度自緝字第一二號之犯罪完成時間為八十一年九月
    七日，與本件犯罪時間八十一年六月已相隔三月，且犯罪手法不同，被告甲○○
    復於本院審理中矢口否認前揭如事實欄所載之犯行，更應認為本件與本院九十二
    年度訴緝字第一一、一二號，均非基於概括犯意而反覆為之，即無連續犯之裁判
    上一罪關係，又查無其裁判上或實質一罪關係，乃就本院九十二年度自緝字第一
    一、一二號，乃均不併予審理。
四、至於被告甲○○依公訴意旨所指犯罪事實，雖併涉有：（一）變造契約內容之買
    賣金額，（二）以被告庚○○名義與自己為借款人之行為，惟查：（一）坊間製
    作不動產買賣契約時，常因為求日後向金融機構或他人貸款方便，而有浮填價格
    之事，而丙○○又為有權填載之人，但係因罪證不足方獲檢察官予以不起訴處分
    ，尚難據此認為被告甲○○必有私自變造買賣契約書內容之行為；（二）被告庚○○當時亦在被告甲○○執行代書業務處所工作，非無可能在不知情之情況下與
    被告甲○○一同以自己名義作為借款人；（三）該等事實雖未為公訴意旨引用法
    條而併予論罪，但應為起訴效力所及，但前開二種可能性既不能加以排除，乃均
    不併為無罪之諭知，均此敘明。
貳、乙○○、丁○○、己○○、庚○○部分
一、公訴意旨略以：被告甲○○、乙○○、丁○○、己○○、庚○○均明知甲○○所
    有位在桃園縣龍潭鄉○○○段二十一、二十一之三、四、五、六號土地，竟共同
    意圖為自己不法之所有，於八十一年六月間，由被告己○○、丁○○仲介，以被
    告甲○○、庚○○為借款人，向告訴人出示不實之不動產買賣契約書，上載價金
    為七千五百萬元，並與鑑價師即被告乙○○串謀，詐稱前揭不動產價值八千萬元
    以上，願向戊○○抵押貸款三千五百萬元，致戊○○陷於錯誤如數貸付，詎被告
    甲○○等五人取得鉅款後即逃逸無蹤，因認被告乙○○、丁○○、己○○、庚○○均為被告甲○○前揭詐欺犯行之共犯等語。
二、按犯罪事實應依證據認定之，無證據不得推定其犯罪事實。如不能證明被告犯罪
    者，應諭知無罪之判決，刑事訴訟法第一百五十四條、第三百零一條第一項分別
    定有明文。又告訴人之告訴，係以使被告受刑事訴追為目的，是其陳述是否與事
    實相符，仍應調查其他證據以資審認，亦有最高法院五十二年臺上字第一三００
    號判例要旨可為參照。而被告之自白不得作為有罪判決之唯一證據，刑事訴訟法
    第一百五十六條第二項亦有規定。
三、經查：（一）本件雖有告訴人所提出之不動產買賣契約書、土地登記簿謄本、收
    據影本等書證，均附於偵查卷宗可憑，惟該等證物均係被告甲○○自行向告訴人
    提出行使，尚非被告乙○○、丁○○、己○○、庚○○所有；（二）此外，被告
    乙○○、丁○○、己○○、庚○○被起訴部分，僅有告訴人之指訴，依照前揭說
    明，本件除告訴人之指訴外，既無其他證據足認是否與事實相符，本院復查無其
    他積極之證據，足認被告確有公訴意旨所指之犯行，本件公訴意旨所本以起訴被
    告乙○○、丁○○、己○○、庚○○之證據，亦尚不足以排除被告乙○○、丁○○、己○○、庚○○並未犯罪之合理懷疑，依照前開說明，自應諭知無罪之判決
    ，以免冤抑。
四、被告丁○○、己○○業經合法傳喚，於審判期日無正當理未到庭，惟該二名被告
    應諭知無罪之判決，已如前述，乃不待該二名被告到庭，逕為判決，應此敘明。
五、檢察官聲請本院併為審理意旨另以：臺灣士林地方法院八十九年度偵字第五二五
    號被告乙○○所涉詐欺案件，與本件有連續犯之裁判上一罪關係，請求併為審理
    等語，惟本件被告乙○○被訴與被告甲○○共同詐欺案件，既經判決無罪，已如
    前述，本院就前揭檢察官請求併為審理部分，不能併為審酌，仍應由檢察官另行
    辦理，亦此敘明。
據上論斷，應依刑事訴訟法第二百九十九條第一項前段、第三百零一條第一項、第三
百零六條，刑法第三百三十九條第一項，罰金罰鍰提高標準條例第一條前段，判決如
主文。
本案經檢察官蔡宏展到庭執行職務
中      華      民      國    九十二    年      五      月      八      日
                                      臺灣臺北地方法院刑事第六庭
                                          法  官  黃程暉
右正本證明與原本無異。
如不服本判決，應於判決送達後十日內，向本院提出上訴狀（應抄附繕本）。告訴人
或被害人如對於本判決不服者，應具備理由請求檢察官上訴，其上訴期間之計算係以
檢察官收受判決正本之日期為準。
                                          書記官  張華瓊
中      華      民      國    九十二    年      五      月      九      日
附錄本案論罪科刑法條：
刑法第三百三十九條第一條
意圖為自己或第三人不法之所有，以詐術使人將本人或第三人之物交付者，處五年以
下有期徒刑、拘役或科或併科一千元以下罰金。


司法院資訊處製作；財團法人民間司法改革基金會備份。
